臺灣高等法院臺中分院民事裁定
110年度上字第426號
聲  請  人
即  上訴人  林青松  
上列聲請人與相對人葉怡均間登報道歉事件，聲請人聲請由關係
人莊榮兆參加訴訟及承當訴訟，本院裁定如下：
    主  文
聲請駁回。
聲請訴訟費用由聲請人負擔。
    理  由
一、聲請意旨略以：聲請人於民國102年3月2日上午11時許，在
    苗栗縣○○鎮○○路000號前，與相對人葉怡均發生車禍受傷，
    依民法第184條第1項規定，對相對人葉怡均得請求損害賠償
    ，其已將其中新臺幣（下同）10萬元之債權（下稱系爭金錢
    債權）讓與關係人莊榮兆（下以姓名稱之），請求由莊榮兆
    承當訴訟或參加訴訟等語。
二、按訴訟繫屬中為訴訟標的之法律關係，雖移轉於第三人，於
    訴訟無影響。前項情形，第三人經兩造同意，得聲請代移轉
    之當事人承當訴訟；僅他造不同意者，移轉之當事人或第三
    人得聲請法院以裁定許第三人承當訴訟，民事訴訟法第254
    條第1、2項定有明文。由上可知，承當訴訟須以訴訟標的之
    法律關係，於訴訟繫屬中移轉於第三人為前提。經查，聲請
    人對相對人葉怡均依民法第184條第1項前段、第195條規定
    請求登報道歉，且未為金錢請求，聲請人主張其已將系爭金
    錢債權讓與莊榮兆等語，即非就訴訟標的法律關係移轉於第
    三人莊榮兆，無從准許由莊榮兆承當訴訟。
三、次按就兩造之訴訟有法律上利害關係之第三人，為輔助一造
    起見，於該訴訟繫屬中，得為參加。參加，應提出參加書狀
    ，於本訴訟繫屬之法院為之，民事訴訟法第58條第1項、第5
    9條第1項分別有明定。由上可知，得為訴訟參加之人為就兩
    造之訴訟有法律上利害關係之第三人，本件聲請人係當事人
    ，其聲請由第三人莊榮兆參加訴訟，已於法不合。又上開法
    條所稱「有法律上利害關係」，係指因第三人所輔助之當事
    人敗訴，其私法上地位將受不利益者而言。本件聲請人雖主
    張已將系爭金錢債權讓與莊榮兆，莊榮兆具有法律上利害關
    係，應由莊榮兆參加訴訟云云。但查，聲請人於本件係訴請
    相對人葉怡均登報道歉，權利性質具一身專屬性，不得讓與
    ，則莊榮兆縱經聲請人受讓系爭金錢債權，仍難認就本件訴
    訟有何法律上利害關係。是以聲請人聲請由莊榮兆參加訴訟
    ，既於法無據，亦不應准許。
四、據上論結，上訴人之聲請為無理由，爰裁定如主文。　　
中　　華　　民　　國　　111 　年　　7 　　月　　20　　日
            民事第四庭    審判長法　官  林慧貞
                                法　官  王怡菁
                                法　官  莊嘉蕙
正本係照原本作成。
如不服本裁定應於送達後10日內向本院提出抗告狀（須按他造人
數附具繕本），並繳納抗告費新臺幣1000元。因疫情而遲誤不變
期間，得向法院聲請回復原狀。 
　　　　　　　　　　　　　　　  書記官  高麗玲
　　　　　　　　　　　　　　　　　　　　　　　
中　　華　　民　　國　　111 　年　　7 　　月　　20　　日